臺灣臺北地方法院民事簡易判決
110年度北簡字第12499號
原      告  盧志明  

被      告  明台產物保險股份有限公司

法定代理人  長瀬耕一
訴訟代理人  陳冠蓁  
            陳湘蓉  
上列當事人間請求債務人異議之訴事件，本院於民國111年6月8
日言詞辯論終結，判決如下：
　　主　　　文
確認被告對原告依本院105年度司執字第118118號債權憑證（原
執行名義為本院104年度司促字第21255號支付命令）所載債權之
請求權不存在。
被告不得執本院105年度司執字第118118號債權憑證為執行名義
，對原告所有之財產為強制執行。
本院110年度司執字第90126號清償債務強制執行事件之強制執行
程序應予撤銷。
訴訟費用新臺幣1,220元由被告負擔。 
　　事實及理由
一、程序方面：
(一)按訴狀送達後，原告不得將原訴變更或追加他訴。但請求之
    基礎事實同一者，不在此限；民事訴訟法第255條第1項第2
    款定有明文。本件原告起訴時，原聲明請求本院110年度司
    執字第58959號清償債務事件之強制執行程序應予撤銷等語
    （卷一第11頁）。嗣於民國110年12月8日變更聲明為㈠確認
    本院105年度司執字第118118號債權憑證（下稱系爭債權憑
    證）所載對原告之債權請求權不存在；㈡被告不得持系爭債
    權憑證為執行名義，對原告為強制執行；㈢本院110年度司執
    字第90126號事件之強制執行程序應予撤銷等語（卷一第183
    頁），核原告變更聲明前後之基礎事實同一，合於前開規定
    ，先予敘明。
(二)按確認法律關係之訴，非原告有即受確認判決之法律上利益
    者，不得提起之，民事訴訟法第247條第1項前段定有明文。
    而所謂即受確認判決之法律上利益，係指法律關係之存否不
    明確，原告主觀上認其在法律上之地位有不安之狀態存在，
    且此種不安之狀態，能以確認判決將之除去者而言。又債務
    人對於支付命令未於法定期間合法提出異議者，支付命令得
    為執行名義。債務人主張支付命令上所載債權不存在而提起
    確認之訴者，法院依債務人聲請，得許其提供相當並確實之
    擔保，停止強制執行，104年7月1日修正公布之民事訴訟法
    第521條第1項、第3項分別定有明文。是依修正後之前揭規
    定，支付命令於確定後僅有執行力，債務人如主張支付命令
    所載債權不存在，自得提起確認之訴。查本件被告持本院10
    4年司促字第21255號支付命令與確定證明書（下稱系爭支付
    命令）為執行名義，向本院聲請強制執行，經核發105年度
    司執字第118118號債權憑證（下稱系爭債權憑證)，有系爭
    債權憑證在卷可佐，並經調取104年司促字第21255號支付命
    令卷查明，而原告否認系爭支付命令所載債權之請求權存在
    ，兩造就系爭債權之請求權存在與否已發生爭執，如不訴請
    確認，原告在私法上之地位將有受侵害之危險，是揆諸前揭
    規定及說明，原告起訴請求確認系爭債權請求權不存在部分
    ，應有受確認判決之法律上利益。
二、原告主張：原告長年居住大陸地區，於103年11月17日出境
    ，至108年12月8日回國，於104年間僅在國內停留21日，並
    領有台灣居民來往大陸通行證，於國內之戶籍地址並非原告
    住所，而系爭支付命令雖於104年11月24日送達原告戶籍地
    ，由原告母親代收，但原告居住國外，系爭支付命令不生合
    法送達效力。又被告於87年4月28日自訴外人中國信託商業
    銀行（下稱中信銀行)受讓對原告之債權，其請求權自該日
    起即得行使，依民法第125條規定之請求權時效為15年，至1
    02年4月27日屆滿，被告並未於上開期間內對原告請求，則
    系爭支付命令所載本金與利息債權之請求權均已罹於時效而
    消滅，被告不得再持系爭債權憑證為執行名義對原告聲請強
    制執行，而被告現持系爭債權憑證聲請就原告對第三人之薪
    資、承攬報酬債權為強制執行（案列本院110年度司執字第9
    0126號清償債務事件，下稱系爭執行事件），爰依強制執行
    法第14條規定提起本件訴訟等語。並聲明：㈠確認本院系爭
    債權憑證所載對原告之債權請求權不存在；㈡被告不得持系
    爭債權憑證為執行名義，對原告為強制執行；㈢系爭執行事
    件之強制執行程序應予撤銷。
三、被告則以：原告前向中信銀行申請信用卡簡易通信貸款，並
    向被告參加信用放款保險。嗣原告未依約清償，被告依保險
    契約理賠債權額其中九成共130,794元予中信銀行，並經中
    信銀行於87年4月28日將前揭債權讓與被告。原告自92年8月
    7日起至108年8月30日止均設籍於其母盧蔡雪枝戶內，客觀
    上可認定其有住於一定地域之事實。且原告自103年11月17
    日起至108年12月8日出入境紀錄係因就業而離去該送達處所
    ，且期間內均有歸返之事實，主觀上不得認原告已廢止該住
    所，是系爭支付命令已合法送達原告。又自系爭債權讓與被
    告後，至原告於90年3月21日最後一次繳款時止，原告共償
    還16,500元，嗣被告於104年8月20日寄發存證信函催收，於
    104年11月12日聲請系爭支付命令，於105年11月10日、110
    年6月10日、110年8月30日均曾向本院聲請強制執行，是系
    爭債權之消滅時效均已中斷等語，資為抗辯，並聲明：原告
    之訴駁回。
四、得心證之理由：
(一)原告主張被告執系爭支付命令為執行名義，向本院民事執行
    處聲請對原告為強制執行，經本院核發系爭債權憑證，被告
    復於110年間二度執系爭債權憑證聲請強制執行，其中於110
    年度司執字第90126號聲請執行之標的有原告對第三人富胖
    達股份有限公司之薪資債權、承攬業務所得及執行業務所得
    債權，經執行法院對該第三人核發扣押命令，就原告對該第
    三人之每月上開債權全額1/3（超過68,906元)部分，自110
    年9月22日起於上開債權範圍內核發移轉命令，尚未執行終
    結等情，為被告所不爭執，並經調取本院104年度司促字第2
    1255號、110年度司執字第58959號、第90126號卷核閱無訛
    ，堪信為真。
(二)按依一定事實，足認以廢止之意思離去其住所者，即為廢止
    其住所，雖為民法第24條所規定，但若當事人僅暫時離開其
    住所，但仍有歸返之意思者，則尚不得遽認廢止其住所（最
    高法院102年度台抗字第201號、103年度台抗字第597號裁定
    見解可資參照）。查被告於104年11月17日向本院聲請對原
    告發支付命令，經本院於同年月19日核發系爭支付命令，命
    原告應向被告給付114,294元及自87年4月28日起至清償日止
    按年息18%計算之利息(下稱系爭債權)後，於同年月24日向
    原告當時之戶籍地址為送達，因未獲會晤本人，由其母盧蔡
    雪枝收受；嗣本院於同年12月23日核發支付命令確定證明書
    ，載明系爭支付命令於104年12月14日確定等情，經調取系
    爭支付命令事件卷宗核閱無誤。原告雖主張其長年居住大陸
    地區，於103年11月17日出境，至108年12月8日回國，系爭
    支付命令並未合法送達云云，但經調取原告入、出境紀錄資
    料（卷二第11-19頁），結果顯示原告於103年11月17日出境
    後，至104年12月2日期間，仍有7度入、出境紀錄，甚且在
    系爭命令核發前之104年11月16日入境，於同年月20日雖出
    境，復於同月30日入境，至同年12月2日出境後，方於108年
    8月30日入境，是原告所陳於上開期間均在國外一情，非屬
    實在，即難遽認原告有於上開期間將住所遷移國外，廢止國
    內上址住所之意思，而系爭支付命令是由同居一處之原告母
    親收受，則依民事訴訟法第137條第1項規定，對原告發生送
    達效力。嗣因原告未於20日內對系爭支付命令異議，系爭支
    付命令於104年12月14日確定。原告主張系爭支付命令未經
    合法送達，尚非可採。
(三)按執行名義成立後，如有消滅或妨礙債權人請求之事由發生
    ，債務人得於強制執行程序終結前，向執行法院對債權人提
    起異議之訴。如以裁判為執行名義時，其為異議原因之事實
    發生在前訴訟言詞辯論終結後者，亦得主張之。執行名義無
    確定判決同一之效力者，於執行名義成立前，如有債權不成
    立或消滅或妨礙債權人請求之事由發生，債務人亦得於強制
    執行程序終結前提起異議之訴，強制執行法第14條第1項、
    第2項定有明文。查被告所執之系爭債權憑證原執行名義，
    係屬依104年7月1日修正公布後上開民事訴訟法規定確定之
    系爭支付命令，並無與確定判決具同一效力，原告即得以系
    爭支付命令確定前所發生之事由，提起債務人異議之訴。
(四)按請求權，因十五年間不行使而消滅。但法律所定期間較短
    者，依其規定；消滅時效，自請求權可行使時起算；時效完
    成後，債務人得拒絕給付；主權利因時效消滅者，其效力及
    於從權利；債務人於受通知時，所得對抗讓與人之事由，皆
    得以之對抗受讓人，民法第125條、第128條前段、第144條
    第1項、第146條前段、第299條第1項分別定有明文。又時效
    完成後，如債權人依原執行名義或債權憑證聲請法院再行強
    制執行時，自不生中斷時效或中斷事由終止重行起算時效之
    問題，債務人自非不得對之提起債務人異議之訴，以排除該
    執行名義之執行（最高法院89年度台上字第1623號判決參照
    ）。查被告係於87年4月28日自中信銀行受讓系爭債權，則
    自該日起，即得對原告請求，則計至102年4月27日止，即滿
    15年，而被告係於104年8月19日寄發存證信函催告，於同年
    11月12日聲請系爭支付命令（見支付命令卷），距上開受讓
    債權之日已逾15年。被告雖抗辯曾於87年、88年、90年間有
    向原告電話催告，固提出帳款催收表為憑（卷一第81-87頁
    ），然此為被告所委託之名豐財務管理顧問有限公司單方製
    作之紀錄表，為原告所否認，是否可信，已非無疑，且查無
    原告為該紀錄表上電話號碼之使用者之資料（卷一第481頁
    、卷二第21-23頁），自難採信。被告另抗辯原告於87年10
    月起至90年3月21日共繳款5次、清償16,500元（卷一第89頁
    ）一節，亦為原告所否認，而經本院函詢彰化銀行該5次匯
    款至被告帳戶之金融機構及帳號資料，因逾保留年限15年，
    而無從對照查證，有彰化銀行仁和分行函可稽（卷二第55頁
    ），是不能證明原告有分5次還款、共清償16,500元，則被
    告抗辯原告最後一次還款是90年3月21日，計至聲請系爭支
    付命令時，尚未滿15年云云，亦屬無據。是本件系爭債權之
    請求權已於102年4月27日罹於15年時效而消滅，核諸前揭說
    明，原告自得拒絕給付。
(五)基上，被告迄至104年11月間聲請系爭支付命令，並於105年
    間持該支付命令及確定證明書對原告聲請強制執行，因債務
    人現無財產可供執行，致未能執行，經本院核發系爭債權憑
    證，有系爭債權憑證影本在卷可按（卷一第55-60頁），則
    被告對原告之系爭債權請求權已罹於時效而消滅，不因被告
    持系爭支付命令或系爭債權憑證對原告聲請強制執行而生中
    斷時效或中斷事由終止重行起算時效之問題。從而，原告既
    為時效抗辯，被告即不得再對原告為何請求，亦不得再以系
    爭債權憑證（原執行名義為系爭支付命令及確定證明書）為
    執行名義，對原告聲請強制執行，且系爭執行事件對原告所
    為之強制執行程序即應予撤銷。　　
五、綜上所述，原告請求：㈠確認本院系爭債權憑證（原執行名
    義為系爭支付命令）所載對原告之債權請求權不存在；㈡被
    告不得持系爭債權憑證為執行名義，對原告為強制執行；㈢
    系爭執行事件對原告所為之強制執行程序應予撤銷，為有理
    由，應予准許。
六、本件事證已臻明確，兩造其餘攻擊防禦方法及所提證據資料
    ，核與判決結果不生影響，爰不一一論列，併此敘明。
七、訴訟費用負擔之依據：民事訴訟法第78條。本件訴訟費用額
    ，依後附計算書確定如主文所示之金額。　　
中　　華　　民　　國　　111 　年　　6 　　月　　29　　日
　　　　　　　　　臺灣臺北地方法院臺北簡易庭
　　　　　　　　　　　　　　　法　官　蔡玉雪
以上為正本係照原本作成。
如不服本判決，應於判決送達後20日內向本庭提出上訴狀，並按
他造當事人之人數附繕本；如委任律師提起上訴者，應一併繳納
上訴審裁判費。
中　　華　　民　　國　　111 　年　　6 　　月　　29　　日
　　　　　　　　　　　　　　　書記官　陳黎諭
計   算   書：
項　　　　目 金額（新臺幣） 備　　註 第一審裁判費 1,220元  合　　　　計 1,220元